【裁判字號】    97,訴,2271
【裁判日期】    971117
【裁判案由】    分割共有物
【裁判全文】
臺灣臺中地方法院民事裁定  97年度訴字第2271號
原      告  丁○○
            丙○○
            戊○○
共      同
訴訟代理人  周仲鼎律師
被      告  辛○○
            己○○
兼上二人共同
訴訟代理人  庚○○
被      告  乙○○
訴訟代理人  甲○○
當事人間分割共有物事件本院裁定如下：
    主    文
原告之訴駁回。
訴訟費用由原告負擔。
    理    由
一、按除別有規定外，確定之終局判決就經裁判之訴訟標的，有
    既判力。又確定判決，除當事人外，對於訴訟繫屬後為當事
    人之繼受人者，及為當事人或其繼受人占有請求之標的物者
    ，亦有效力。民事訴訟法第400條第1項、第401條第1項分別
    定有明文。次按起訴違背第253條、第263條第2項之規定，
    或其訴訟標的為確定判決之效力所及者，法院應以裁定駁回
    之。民事訴訟法第249條第1項第7款定有明文。
二、本件原告起訴主張坐落臺中市○區○○○段21-34地號面積
    269平方公尺之土地（下稱系爭土地），為兩造所共有，並
    未定有不分割之特約，亦無因物之使用目的不能分割之情形
    ，惟兩造無法達成分割之協議，爰依法起訴請求判決分割共
    有物。並聲明准予分割系爭土地。
三、經查：
（一）系爭土地原為兩造及訴外人謝汶珍、謝汶溪所共有，前於
      民國（下同）93年間經訴外人謝汶珍以其他共有人為被告
      起訴請求分割共有物，經本院93年度訴字第342號民事判
      決，系爭土地應予變賣，所得價金，按兩造應有部分比例
      分配之，嗣各該共有人均未提起上訴而告確定在案等事實
      ，此有本件被告乙○○提出之本院93年度訴字第342號民
      事判決影本1件為憑，且經本院職權調閱上開民事卷宗查
      閱屬實，是上開民事事件業經判決確定（下稱前確定判決
      ）。
（二）系爭土地共有人雖迄未依該確定判決辦理分割，然系爭土
      地既為上開業經判決確定之同一土地，故本件分割共有物
      訴訟仍與前確定判決屬同一事件。而前確定判決之訴外人
      謝汶珍、謝汶溪嗣分別將其就系爭土地所有權應有部分出
      售原告丁○○、庚○○、辛○○（參原告所提土地登記謄
      本及被告答辯意旨），故本件訴訟之當事人中之原告，除
      係前確定判決之當事人外，亦為前確定判決訴訟繫屬後為
      當事人之繼受人，而被告則為前確定判決之當事人；從而
      ，依前揭民事訴訟法第401條第1項之規定，兩造均為前確
      定判決既判力所及。依首開說明，兩造均不得就系爭土地
      再提起分割共有物之訴。
（三）綜上所述，本件原告就同一法律關係復提起本件之訴，依
      前揭說明，本件起訴為不合法。
四、依民事訴訟法第249條第1項第7款，第95條，第78條，裁定
    如主文。
中    華    民    國    97    年    11    月    17    日
                  民事第四庭    法  官  王鏗普
正本係照原本作成。
如不服本裁定應於送達後10日內向本院提出抗告狀，並繳納抗告
費新臺幣1000元。
中    華    民    國    97    年    11    月    17    日
                                書記官


司法院資訊處製作；財團法人民間司法改革基金會備份。
